【裁判字號】    99,交抗,1890
【裁判日期】    991029
【裁判案由】    違反道路交通管理處罰條例
【裁判全文】
臺灣高等法院交通事件裁定            99年度交抗字第1890號
抗  告  人
即受處分人  甲○○
上列抗告人因違反道路交通管理處罰條例案件，不服臺灣板橋地
方法院中華民國99年8月26日所為裁定（99年度交聲字第2149號
），提起抗告，本院裁定如下：
    主  文
抗告駁回。
    理  由
一、異議意旨略以：異議人即受處分人甲○○將車號RGC-486號
    輕型機車停放在車位，要騎時才發現不見了，依經驗知道被
    竊，但因過往報案不曾接獲任何回音，只有自認倒楣，沒想
    到過了半年竟接獲違規之通知，但實際上伊並未違規停車，
    為此具狀聲明異議，請求撤銷原處分云云。
二、原裁定略以：異議人即受處分人所有車號RGC-486號輕型機
    車，因於民國98年11月22日10時47分許，遭警舉發違規停放
    在臺北縣板橋市○○路○段151號前之騎樓（即人行道），異
    議人雖辯稱：該機車係遭竊云云，惟異議人並未明確指出其
    發現該機車遭竊之詳細時間、地點，亦始終未能提出任何車
    輛失竊之報案紀錄，已難憑採信其所言屬實；又依卷附現場
    違規照片所示，當時該車號RGC-486號輕型機車之外觀完整
    ，其上機車鑰匙孔位置亦無遭人損壞開啟之痕跡，無從認定
    確有遭他人竊取後棄置於該處之情事，而異議人並未因為開
    機車失竊而報案之紀錄，衡情，異議人自不可能任由他人竊
    取後，在長達半年之期間內，卻置之不理，足徵異議人上開
    所辯，不足採信。堪認異議人確有上開在禁止臨時停車之騎
    樓下停車之違規行為，是原處分機關依道路交通管理處罰條
    例第56條第1項第1款規定，裁處罰鍰新臺幣（下同）600 元
    ，於法核無不合，據以駁回受處分人之聲明異議。
三、抗告意旨略以：伊機車失竊後，並非不報案置之不理，而係
    失竊時間伊適巧出國，根本不知道遭竊，且車齡不小不以為
    意，若非半年又接獲違規通知，本就像其他大部分對警政效
    率失望而視為放棄云云。
四、經查，原裁定認定抗告人即受處分人甲○○於前揭時地有「
    在禁止臨時停車之騎樓下停車」之違規事實，係以臺北縣政
    府警察局98年11月30日北縣警交大字第C00000000號舉發通
    知單、裁決書、採證照片2幀，並有臺北縣政府警察局板橋
    分局99年6月10日北縣警板交裁字第0990023751號函及機車
    異動歷史查詢資料附卷可稽，並闡明受處分人前揭異議理由
    不足採取之理由，因認受處分人違規事證明確，維持原處分
    機關依道路交通管理處罰條例第56條第1項第1款之規定裁處
    受處分人罰鍰600元，並駁回抗告人異議，已詳敘其依憑之
    證據及認定之理由，經核並未悖於經驗及論理法則。再按汽
    車車身式樣、輪胎隻數或尺寸、燃料種類、座位、噸位、引
    擎、車架、車身、頭燈等設備或使用性質、顏色、汽車所有
    人名稱、地址等如有變更，均應向公路監理機關辦理登記，
    道路交通安全規則第23條第1項定有明文。本件抗告人聲明
    異議所載之聯絡地址固係臺北縣板橋市○○路433巷15-4號
    ，然抗告人所有之上開機車車籍地址所載係臺北縣板橋市○
    ○路341巷22號2樓，致前揭舉發違反道路交通管理事件通知
    單送該處遭郵退舉發單位一節，有該舉發違反道路交通管理
    事件通知單、機車車籍查詢及退郵信封各1紙附卷可稽（原
    審卷第9頁至第10頁、第15頁），顯見係抗告人遷移上開車
    籍地址後未依前揭規定向監理機關辦理變更地址登記，是抗
    告人辯稱是原舉發機關告發而不通知云云，自無可採。又抗
    告人所有之上開機車並無遭竊報案紀錄，有臺北縣政府警察
    局板橋分局99年6月10日北縣警板交裁字第0990023751號函
    影本1件在卷可參（見原審卷第7頁），然縱如抗告人所述，
    伊對警政效率失望及對於失竊車輛視為放棄等語屬實，其自
    應會前往監理機關辦理該牌照之異動登記，惟抗告人既要放
    棄該機車，為免日後衍生相關稅捐、違規紀錄、罰鍰等，衡
    諸常情，自應前往監理機關辦理註銷牌照等等異動，然抗告
    人並未至監理機關辦理註銷牌照或其他異動登記，亦有機車
    異動歷史查詢及機車車籍查詢各1紙在卷足憑（見原審卷第
    14頁至第15頁），顯違常情，是抗告人徒以對警政效率失望
    及對於失竊車輛視為放棄云云抗辯，尚無從憑為其有利之認
    定。另按「汽車駕駛人之行為有左列情形之一，當場不能或
    不宜攔截製單舉發者，得對『汽車所有人』逕行舉發處罰：
    …五、違規停車…」、「前項逕行舉發，應記明車輛牌照號
    碼、車型等可資辨明之資料，查明『汽車所有人』姓名或名
    稱、住址後，製單舉發處罰之」、「本條例關於車輛駕駛人
    之處罰，如應歸責於車輛所有人者，處罰車輛所有人」、道
    路交通管理處罰條例第7之2條第1項第4款、第2項分別定有
    明文，足徵上開逕行舉發處罰之對象是「汽車所有人」而非
    「駕駛人」至明。況舉發違反道路交通管理事件之受處罰人
    ，認為受舉發之違規行為應歸責他人者，應於舉發違反道路
    交通管理事件通知單應到案日期前，檢附相關證據及應歸責
    人相關證明文件，向處罰機關告知應歸責人，處罰機關應即
    另行通知應歸責人到案依法處理。逾期未依規定辦理者，仍
    依本條例各該違反條款規定處罰，此觀道路交通管理處罰條
    例第85條第1項規定自明。本件抗告人於98年11月21日至同
    年月26日出國，固有抗告人入出境資訊連結作業系統1紙附
    卷可按，惟抗告人所有上開機車既無失竊紀錄，復未經任何
    異動，又未依前揭規定向處罰機關告知應歸責人，則依前揭
    規定，本件受處罰人應係上開機車所有人即抗告人無訛，抗
    告人縱在本件違規舉發當日不在國內亦同，是抗告人此部分
    主張亦不足使其免責。是抗告人以前揭情詞抗辯，指摘原裁
    定不當，均難認有據，應予駁回。
五、據上論結，應依道路交通案件處理辦法第26條，刑事訴訟法
    第412條，裁定如主文。
中    華    民    國    99    年    10    月    29    日
                  刑事第二十二庭審判長法  官  郭雅美
                                      法  官  洪于智
                                      法  官  李麗珠
以上正本證明與原本無異。
不得再抗告。
                                      書記官  陳禹任
中    華    民    國    99    年    11    月    1     日

司法院資訊處製作；財團法人民間司法改革基金會備份。
